【裁判字號】    98,上訴,640
【裁判日期】    980428
【裁判案由】    違反毒品危害防制條例
【裁判全文】
臺灣高等法院臺中分院刑事判決         98年度上訴字第640號
上  訴  人  臺灣彰化地方法院檢察署檢察官
上  訴  人
即  被  告  乙○○
上列上訴人等因被告違反毒品危害防制條例案件，不服臺灣彰化
地方法院97年度訴字第3400號中華民國97年12月26日第一審判決
（起訴案號：臺灣彰化地方法院檢察署97年度毒偵字第4231號）
，提起上訴，本院判決如下：
    主  文
原判決撤銷。
乙○○施用第一級毒品，累犯，處有期徒刑壹年捌月。
    犯罪事實
一、乙○○曾於民國93年間因連續施用第1、2級毒品案件，經臺
    灣彰化地方法院以93年度訴字第1570號分別判處有期徒刑10
    月、5月，定應執行有期徒刑1年2月確定； 復於94年間再因
    連續施用第1、2級毒品案件，經同院以94年度訴字第2118號
    分別判處有期徒刑1年、7月，定應執行有期徒刑1年5月確定
    ，並經依中華民國96年罪犯減刑條例減為有期徒刑6月、3月
    又15日，定應執行有期徒刑8月又15日確定後 ，接續執行，
    甫於96年7月16日縮短刑期執行完畢。 其前於90年間因施用
    毒品案件， 經同院以90年度毒聲字第807號裁定送勒戒處所
    觀察、勒戒後，認有繼續施用毒品之傾向，經同院以90年度
    毒聲字第1134號裁定令入戒治處所施以強制戒治，並以90年
    度毒聲字第3477號裁定停止戒治付保護管束， 於91年3月21
    日保護管束期滿未經撤銷視為強制戒治執行完畢釋放，經臺
    灣彰化地方法院檢察署檢察官以 91年度戒毒偵字第315號為
    不起訴處分確定 ；復於前揭強制戒治執行完畢釋放後5年內
    ，於94年間因違反毒品危害防制條例案件， 經同院於95年1
    月20日以94年度訴字第2118號判處如上之罪刑， 並於95年2
    月20日確定。詎其仍不知悔改，明知海洛因、甲基安非他命
    ，為毒品危害防制條例第2條第2項第1、2款所列管之第1、2
    級毒品，不得非法持有、施用， 猶基於施用第1級毒品海洛
    因、第2級毒品甲基安非他命之犯意，於97年10月29日上午8
    時許，在其臺中市○區○○路一段58之3號10樓之8居處，將
    第1級毒品海洛因及第2級毒品甲基安非他命混合並摻水後，
    以注射針筒注射入體內之方式， 同時施用第1級毒品海洛因
    及第2級毒品甲基安非他命1次。乙○○另基於持有第一級毒
    品海洛因之犯意 （此部分為原審漏判，不在本院審理範圍）
    ，於97年10月29日下午5時許，在臺中市○○路某處， 向真
    實姓名年籍均不詳、綽號「阿弟仔」之成年男子購買而另行
    持有第1級毒品海洛因8包（淨重1.11公克，空包裝總重2.56
    公克）。嗣於97年10月29日晚上11時18分，因乙○○另案通
    緝，為警在其上開居處逮捕而查獲，並扣得上開尚未施用之
    第一級毒品海洛因8包，且於97年10月30日下午3時42分經採
    其尿液送驗後，始知上情。
二、案經彰化縣警察局彰化分局報請臺灣彰化地方法院檢察署檢
    察官偵查起訴。
    理  由
壹、證據能力之說明
    按被告以外之人於審判外之陳述， 雖不符刑事訴訟法第159
    條之1至第159條之4之規定， 然經當事人於審判程序同意作
    為證據，法院審酌該言詞陳述作成時之情況，認為適當者，
    亦得為證據；當事人、代理人或辯護人於法院調查證據時，
    知有刑事訴訟法第159條第1項不得為證據之情形，而未於言
    詞辯論終結前聲明異議者，視為有前項之同意，刑事訴訟法
    第159條之5定有明文。經查本案檢察官及被告，於本院均未
    爭執本判決所引用下列各項證據之證據能力，復未於言詞辯
    論終結前聲明異議，本院審酌上開證據作成時之情況，並無
    違法取證之瑕疵，認以之作為證據為適當，揆諸上開規定，
    應認下列各項證據均有證據能力，此先予敘明。
貳、實體之說明：
一、訊據上訴人即被告（下稱被告） 乙○○對於上開施用第1級
    毒品海洛因及第2級毒品甲基安非他命1次坦承不諱，且查，
    被告係於97年10月30日下午3時42分， 經警採其尿液送驗結
    果，分別呈嗎啡、甲基安非他命陽性反應，此有詮昕科技股
    份有限公司97年11月14日報告編號7B060178號濫用藥物尿液
    檢驗報告、應受尿液採驗人尿液檢體採集送驗紀錄表各1 份
    附卷（見警卷及偵查卷第9頁）可稽，足見被告確有施用第1
    、2級毒品海洛因、甲基安非他命之犯行， 其自白與事實相
    符，自堪採信。而被告前既曾因施用毒品案件，經強制戒治
    後，於前開強制戒治執行完畢釋放後5年內， 再犯施用毒品
    案件，經法院判處罪刑確定後，另再犯本案施用毒品罪，即
    非屬毒品危害防制條例第20條第3項所定「5年後再犯」之情
    形，檢察官逕行起訴，要無不合。本案事證明確，被告上開
    施用毒品犯行洵堪認定。
二、按海洛因、甲基安非他命為毒品危害防制條例第2條第2項第
    1、2款所明定之第1、2級毒品。核被告所為，係犯同條例第
    10條第1、2項之施用第1、2級毒品罪。被告為施用第1、2級
    毒品之前而持有第1、2級毒品，其持有之低度行為各為施用
    之高度行為所吸收，均不另論持有毒品罪。 被告以1施用行
    為觸犯上開施用第1、2級毒品2罪名，為想像競合犯 ，應依
    刑法第55條之規定，從1較重之施用第1級毒品罪處斷，公訴
    意旨認2者犯意各別，罪名互殊，而認應予併罰， 尚有誤會
    ，併此敘明。又被告於施用第1、2級毒品之後，另行購買而
    持有之第1級毒品海洛因， 與其先前之施用毒品行為犯意各
    別，行為互異，應予分論併罰。公訴意旨認被告於施用毒品
    後另行購買而持有之第1級毒品海洛因，為其施用第1級毒品
    海洛因之犯行所吸收，尚有誤會，併此敘明。另被告有如犯
    罪事實欄所載前科並已執行完畢，有臺灣高等法院被告前案
    紀錄表存卷可考， 其於5年內故意再犯本案有期徒刑以上之
    罪，為累犯，應依刑法第47條第1項之規定加重其刑。 原審
    認被告罪證明確，予以論罪科刑，固非無見，惟按：「檢察
    官起訴書，依刑事訴訟法第二百四十三條第二項第二款所應
    記載之犯罪事實，苟與其他犯罪不致相混，足以表明其起訴
    之範圍者，即使記載未詳，法院不得以其內容簡略而不予受
    理。」最高法院著有25年上字第662號判例可資參照。 另按
    「刑事訴訟之審判，採彈劾主義，法院就檢察官起訴之被告
    全部犯罪事實，有全部予以審判之義務，此觀刑事訴訟法第
    二百六十七條、第二百六十八條等規定自明；法院如就其中
    之一部事實未予判決，是否構成違法，應視起訴所主張全部
    事實在裁判上罪數之單複而定，如起訴主張為具有可分性之
    數罪，而法院就其中之一部未予判決，則為漏判，僅生應予
    補判之問題，尚無判決違法之可言；如起訴主張為具有不可
    分性之事實上、實質上（實體法上一罪）或裁判上一罪，而
    法院就其中之一部未予判決，則構成刑事訴訟法第三百七十
    九條第十二款所稱『已受請求事項未予判決』之當然違法；
    惟法院對全部事實在裁判上究屬一罪或數罪，有自由認定之
    職權，並不受起訴主張之拘束」，最高法院87年度台上字第
    16號判決意旨參照。本件起訴書「犯罪事實」欄除記載被告
    施用第1、2級毒品海洛因之事實外，尚記載被告於97年10月
    29 日晚間11時18分許， 在臺中市○區○○路1段58之3號10
    樓之8居所， 為警扣得其所有之第1級毒品海洛因8包等物之
    事實，且於「證據並所犯法條」欄中說明該持有之低度行為
    為施用之高度行為所吸收， 則起訴範圍自包括上開持有第1
    級毒品海洛因部分。原審雖以上開海洛因為被告施用後另行
    起意購入而持有，非供本件施用海洛因之用，而認不為施用
    之高度行為所吸收，然被告持有海洛因部分既屬起訴範圍，
    原審即應就此部分予以審判，始為適法，乃原審竟僅就被告
    施用毒品部分予以審判， 未就被告持有第1級毒品部分併予
    審判，且檢察官起訴係認被告持有海洛因部分為其施用毒品
    部分所吸收，屬實質上一罪，依上開最高法院判決意旨，原
    審自有已受請求之事項未予判決之違法。被告上訴意旨，以
    其非惡性重大，且有以美沙冬替代療法治療，而請求從輕量
    刑，惟參諸被告係同時施用第1、2級毒品，惡性非輕，且相
    較於分別施用第1、2級毒品罪所定之應執行刑，亦無過重之
    情形，被告上訴自無理由。檢察官上訴則以原判決有上開已
    受請求之事項而未予判決之違法，指摘原判決不當，自有理
    由，應由本院將原判決撤銷改判。
三、爰審酌被告施用毒品乃自戕一己之身體健康，尚未對他人造
    成危害，犯後已坦承犯行，態度尚稱良好，然其施用毒品之
    手段為同時混合施用第1、2級毒品，與分別施用第1、2級毒
    品之方式不同，且前因施用毒品案件，經強制戒治執行完畢
    釋放後5年內，再犯施用毒品罪， 經法院判處罪刑確定後，
    甫經中華民國九十六年罪犯減刑條例減刑出監，仍未能徹底
    戒絕毒品，復犯本案施用毒品罪，顯見其無戒毒悔改之意等
    一切情狀，量處如主文第2項所示之刑。
四、被告持有第1級毒品罪部分，既未經原審判決， 自不在本院
    審理範圍，此部分自應由檢察官另行聲請原審法院補行判決
    ，或由原審法院依職權另行補判， 而扣案之第1級毒品海洛
    因8 包（淨重1.11公克，空包裝總重2.56公克），為被告持
    有第1級毒品罪之證物，爰不在本案諭知沒收銷燬， 併此敘
    明。
據上論結，應依刑事訴訟法第369條第1項前段、第364條、第299
條第1項前段，毒品危害防制條例第10條第1項、第2項， 刑法第
11條前段、第55條、第47條第1項，判決如主文。
本案經檢察官甲○到庭執行職務。
中    華    民    國    98    年    4     月    28    日
            刑事第十庭  審判長法  官  林  照  明
                              法  官  蔡  名  曜
                              法  官  郭  瑞  祥
以上正本證明與原本無異。
如不服本判決應於收受送達後十日內向本院提出上訴書狀，其未
敘述上訴之理由者，並得於提起上訴後十日內向本院補提理由書
（均須按他造當事人之人數附繕本）「切勿逕送上級法院」。
                              書記官  李  妍  嬅
中    華    民    國    98    年    4     月    28    日
附錄本案論罪法條
毒品危害防制條例第10條
施用第一級毒品者，處 6 月以上 5 年以下有期徒刑。
施用第二級毒品者，處 3 年以下有期徒刑。


司法院資訊處製作；財團法人民間司法改革基金會備份。
